臺灣高等法院臺中分院刑事裁定
110年度毒抗字第1133號
抗 告 人  
即 被 告  呂涵生
上列抗告人即被告因違反毒品危害防制條例案件，經檢察官聲請
送觀察、勒戒(聲請案號：臺灣臺中地方檢察署110年度聲觀字第
853號，偵查案號：110年度毒偵字第357號)，不服臺灣臺中地方
法院中華民國110年8月17日裁定(110年度毒聲字第1039號)，提
起抗告，本院裁定如下：
    主  文
抗告駁回。
    理  由
一、抗告意旨略以：抗告人即被告甲○○(下稱抗告人)本案施用第
    二級毒品大麻之犯行固堪認定，惟並無施用毒品之前科紀錄
    ，又無其他經檢察官提起公訴或判決有罪之刑事案件，復無
    另案撤銷假釋、等待入監服刑、在監或在押等情形，亦無戒
    癮治療認定標準第2條第2項各款所列不適合為附命完成戒癮
    治療之緩起訴處分之情事，抗告人並無不適合為戒癮治療之
    法定事由，且抗告人確有聲請至醫療機構進行自費戒癮治療
    之意願，然檢察官訊問抗告人時，並未賦予抗告人對採行觀
    察勒戒或附命完成戒癮治療緩起訴處分一節陳述意見之機會
    ，本件除抗告人坦承犯行之資料外，未見須向法院聲請觀察
    勒戒之理由，檢察官顯未斟酌個案情節，逕自選擇「聲請觀
    察、勒戒」之方式處理，難謂已為合義務性裁量；抗告人年
    僅25歲，正值血氣方剛，平日無吸食毒品之習慣，因係受友
    人引誘，一時好奇而施用大麻，經警方拘提逮捕後，旋即坦
    承犯行，並如實提供毒品上游及對話紀錄、聯絡方式等資訊
    ，積極配合警方調查毒品來源，犯後態度誠屬良好，抗告人
    現已深切悔悟，自絕與毒品來源之聯繫，且抗告人在自家經
    營之五金百貨行工作，已成為家中經濟支柱，如前往法務部
    所屬矯正機構進行觀察勒戒，將導致抗告人之家庭、事業頓
    失依據，影響甚鉅，爰提起本件抗告，懇請撤銷原裁定，發
    回原審法院等語。
二、按施用第一、二級毒品而犯毒品危害防制條例第10條之罪者
    ，檢察官應聲請法院裁定，令被告入勒戒處所觀察、勒戒，
    其期間不得逾2月，同條例第20條第1項定有明文。本件抗告
    人基於施用第二級毒品之犯意，於民國110年1月8日凌晨2時
    許，在臺中市○○區○○○巷0弄00號住處，以將第二級毒品大麻
    捲菸吸食之方式，施用第二級毒品1次之事實，業據抗告人
    於警詢及偵訊時坦承不諱，並有正修科技大學超微量研究科
    技中心尿液檢驗報告、採證鑑定同意書、委託鑑驗尿液代號
    與真實姓名對照表在卷為憑，抗告人於上開時、地施用第二
    級毒品之犯行，堪以認定。又抗告人為初犯，此觀卷內臺灣
    高等法院被告前案紀錄表即明，檢察官依毒品危害防制條例
    第20條第1項規定聲請將抗告人送勒戒處所觀察、勒戒，於
    法並無不合。
三、抗告意旨雖指摘：檢察官未斟酌個案情節，且未賦予抗告人
    陳述意見機會，逕自聲請法院裁定令抗告人入勒戒處所觀察
    、勒戒，難謂已為合義務性裁量云云。惟查：毒品危害防制
    條例第24條第1項規定：「本法第20條第1項及第23條第2項
    之程序，於檢察官先依刑事訴訟法第253條之1第1項、第253
    條之2之規定，為附命完成戒癮治療之緩起訴處分時，或於
    少年法院(地方法院少年法庭)認以依少年事件處理法程序處
    理為適當時，不適用之。」而刑事訴訟法第253條之1第1項
    規定：「被告所犯為死刑、無期徒刑或最輕本刑3年以上有
    期徒刑以外之罪，檢察官參酌刑法第57條所列事項及公共利
    益之維護，認以緩起訴為適當者，得定1年以上3年以下之緩
    起訴期間為緩起訴處分，其期間自緩起訴處分確定之日起算
    。」是檢察官適用刑事訴訟法第253條之1第1項對被告為緩
    起訴處分，除應符合上述輕罪原則外，尚應「參酌刑法第57
    條所列事項及公共利益之維護」，並「認以緩起訴為適當」
    者，始得為之。檢察官是否適用該規定對被告為緩起訴處分
    ，自得本於上開規定及立法目的，妥為斟酌、裁量，始予決
    定。被告並非當然享有為附命完成戒癮治療之緩起訴處分之
    權利，被告縱提出該項聲請，亦僅在促請檢察官注意得否予
    以適用，檢察官並不受被告聲請之拘束。是檢察官就此裁量
    權之行使苟無濫用或不當情形，自不得任意指為違法。本案
    承辦檢察官係於110年1月8日訊問抗告人之後，才向法院聲
    請觀察、勒戒，顯已給予抗告人到庭陳述意見之機會，惟抗
    告人於該次偵訊時並未表示有至醫療機構進行戒癮治療之意
    願。又觀抗告人前揭尿液檢驗報告(毒偵卷第155頁)，其尿
    液中大麻代謝物濃度為105ng/ml，檢驗結果判定為陽性，而
    衛生福利部公告之確認檢驗閾值為15ng/ml，亦即抗告人尿
    液中大麻代謝物濃度高達主管機關所公告判定依據之7倍，
    警方更在搜索抗告人住處時扣得其持有之第二級毒品大麻1
    包及吸食工具捲菸紙1盒、捲菸器1個，有臺中市政府警察局
    刑事警察大隊扣押物品清單、衛生福利部草屯療養院鑑驗書
    可憑(毒偵卷第129、157頁)，可見抗告人施用第二級毒品大
    麻之情節及程度非屬輕微。是本件檢察官聲請法院裁定令抗
    告人入勒戒處所觀察、勒戒，應係已斟酌全案事證，認抗告
    人不適合戒癮治療，故未對抗告人為附命完成戒癮治療之緩
    起訴處分，而依觀察勒戒處分執行條例相關規定，向法院為
    觀察、勒戒之聲請，經核並無違法或裁量濫用之情形，原審
    因而准許檢察官之聲請，自無違誤。
四、抗告意旨另謂抗告人犯後態度良好，且抗告人已成為家中經
    濟支柱，如前往執行觀察勒戒，將影響抗告人之家庭、事業
    甚鉅云云。惟毒品危害防制條例中關於觀察、勒戒之規定，
    乃係導入一療程觀念，針對受處分人將來之危險所為預防、
    矯治措施之保安處分，目的係在戒除受處分人施用毒品身癮
    及心癮之措施，以達教化與治療之目的，其立法意旨在幫助
    施用毒品者戒毒，非屬懲戒行為人之性質，核與刑罰執行之
    目的不同，且此為法律之強制規定，當無因受處分人之個人
    及家庭因素即可免予執行，是抗告人所執上情，並非得以免
    除觀察、勒戒處分之正當事由。
五、綜上，本件抗告為無理由，應予駁回，依刑事訴訟法第412
    條，裁定如主文。　　
中　　華　　民　　國　　110 　年　　9 　　月　　27　　日
                  刑事第八庭  審判長法  官  林清鈞
                                    法  官  簡婉倫
                                    法  官  黃小琴
以上正本證明與原本無異。
不得再抗告。
                                    書記官  李宜珊

中　　華　　民　　國　　110 　年　　9 　　月　　27　　日